臺灣臺中地方法院民事裁定　　　　　　100年度家聲字第171號
聲　請　人　李依禪
法定代理人　蔡文菁
代　理　人　楊玉珍律師
複　代理人　李玲瑩律師
相　對　人　李仁超
代　理　人　廖健智律師
複　代理人　簡汝誼律師
上列當事人間給付扶養費事件，本院裁定如下：
    主  文
相對人應自本裁定確定之日起至聲請人成年之日止，按月於每月
五日前，給付聲請人扶養費用新臺幣壹萬伍仟肆佰伍拾柒元。如
遲誤一期履行，其後之給付視為亦已到期。
程序費用由相對人負擔。
    理  由
壹、聲請意旨略以：相對人為聲請人即未成年子女李依禪（女、
    民國○○年○○月○○日生）之生父，相對人與聲請人之母蔡文菁
    原為夫妻關係，雙方於97年12月15日離婚，嗣於99年9月3日
    經鈞院酌定聲請人權利義務之行使或負擔，由聲請人之母蔡
    文菁任之確定。相對人既為聲請人之父，依法對於未成年之
    聲請人仍負有扶養義務，惟相對人自聲請人權利義務之行使
    負擔由蔡文菁任之後，從未給付聲請人扶養費用，因聲請人
    居住於臺中市，故以行政院主計處98年度每人每月平均消費
    支出新臺幣（下同）23,185元作為聲請人扶養費之計算標準
    ，應屬適宜。又相對人係於瑞昌精工廠擔任業務主任一職，
    平均每月收入約5萬元，尚有存款高達5百萬元，屬社會中高
    收入階層，有良好之經濟基礎，可認相對人之經濟況顯較蔡
    文菁為佳，且聲請人由蔡文菁照顧，蔡文菁必然付出較多之
    時間、精力，故蔡文菁與相對人應依1比4之比例負擔聲請人
    之扶養費用，為此聲請人請求相對人應自本件裁定確定之日
    起，至聲請人成年之日止，按月於每月5日，給付聲請人扶
    養費用18,548元（23,185×4/5＝18,548），如有遲誤一期
    履行，其後之給付視為亦已到期等語。
貳、相對人則以：聲請人之主張不合理，對於聲請人以98年家庭
    收支調查報告表費用以每月23,185元計算並不爭執，但以1
    比4比例過高，相對人之收入與蔡文菁相當，負擔比例應以1
    比1才能接受。伊收入每月僅3萬餘元，存款5百萬元係伊母
    贈與，與本件之資力證明無關等語，資為抗辯。
參、按父母對於未成年之子女，有保護及教養之權利義務，民法
    第1084條第2項定有明文，此所謂保護及教養之權利義務，
    包括扶養在內（最高法院92年度臺上字第219號判決意旨參
    照）；且依民法第1116條之2、第1115條第3項之規定，父母
    離婚後，就其因保護及教養未成年子女所生之扶養義務，應
    不受影響，仍應各按其經濟能力，分擔義務。次按法院依民
    法第1055條之規定，為酌定、改定或變更時，得命交付子女
    、未行使或負擔權利義務之一方與未成年子女會面交往之方
    式與期間、給付扶養費、交付身分證明文件或其他財物，或
    命為相當之處分，並得訂定必要事項；前項扶養費之給付，
    法院得依聲請或依職權，命為一次給付或分期給付；分期給
    付遲誤一期履行者，其後之期間視為亦已到期，非訟事件法
    第127條定有明文。
肆、經查：
一、本件聲請人係相對人與聲請人之母蔡文菁於婚姻關係存續期
    間所生，嗣相對人與蔡文菁於97年12月15日協議離婚，於99
    年9月3日經鈞院酌定聲請人權利義務之行使或負擔，由聲請
    人之母蔡文菁任之確定，惟相對人自聲請人權利義務之行使
    負擔酌定由蔡文菁任之後迄今，均未分擔扶養費等情，業據
    聲請人提出戶籍謄本、本院98年度監字第28號民事裁定等件
    為證，並為相對人所不爭執，堪信聲請人之主張為真實。
二、本院參酌行政院主計處編印之臺灣地區家庭收支調查報告表
    所載，臺中市市民98年每戶平均非消費性支出為182,233元
    ，消費性支出為724,781元，平均每戶人數為3.26人，則每
    人每月支出為23,185元（元以下四捨五入）。徵之上開行政
    院主計處每年發布之『家庭收支調查報告』中，經常性支出
    包括消費性支出及非消費性支出，其項目已經包括食衣住行
    育樂及保險等生活範圍，係目前較能正確反映國民生活水準
    之數據，且係不分成年人與未成年人一般日常生活之支出，
    並以未成年子女李依禪居住之區域臺中市所作成之家庭收支
    調查報告內容為標準，應屬客觀可採。另聲請人之母蔡文菁
    為70年8月14日生，專科畢業，擔任會計工作，月收入平均
    為30,000元；相對人為69年2月28日生，高中畢業，擔任業
    務主任，薪資約3萬餘元等事實，業據兩人陳明在卷（見本
    院100年6月20日訊問筆錄），且有明技興業有限公司薪資給
    付證明、瑞昌精工廠在職證明、瑞昌精工廠薪資給付證明等
    在卷可證，自堪信為真實。又蔡文菁名下有投資1筆，財產
    總額50,000元，98年度所得給付總額為222,559元；相對人
    名下有投資1筆，財產總額為600,000元，98年度所得給付總
    額為206,508元，有稅務電子閘門財產所得調件明細表在卷
    可證，亦堪信為真實。
三、又衡諸蔡文菁與相對人雙方之身分地位及經濟能力，以前揭
    家庭收支調查報告內容作為其等扶養聲請人所需之標準，亦
    即每月23,185元，當無過高或過低之處。再參以蔡文菁及相
    對人均正值青壯年，皆有工作能力，且觀諸前開蔡文菁與相
    對人之財產價值及收入狀況，蔡文菁與相對人之經濟能力均
    尚佳，復衡諸日後聲請人由蔡文菁實際負責生活照顧及支出
    生活費用，蔡文菁所付出之勞力亦非不能評價為扶養費之一
    部，是本院認蔡文菁與相對人應依1比2之比例分擔子女之扶
    養費用，亦即聲請人對於相對人所得請求之扶養費用以每月
    15,457元（計算方式：23,185÷3×2＝15,457，元以下四捨
    五入）為適當。聲請人逾此數額之請求，則無理由，惟此部
    分屬子女權利義務行使或負擔之內容，本院自得依職權審酌
    ，不受當事人聲明之拘束，自不生其餘聲請駁回之問題。
四、再按扶養費乃維持受扶養權利人生活所需之費用，其費用之
    需求係陸續發生，而在行使負擔子女權利義務之一方，其支
    出亦屬繼續性之給付，並非一次給付；但如父母之一方或雙
    方過去即有惡意不給付之行為，可預見其將來有到期不履行
    之虞，則例外採用一次給付之方式，應較符合其債務之本旨
    。是本件自仍應以分期給付為原則，而本件除無其他特別情
    事足資證明有命扶養義務人一次給付之必要外，命扶養義務
    人一次給付鉅額之扶養費用總數亦不可能，是本件爰依前開
    非訟事件法之規定，命相對人分期按月於每月5日前給付前
    開未成年子女之扶養費用。再者，因按月給付之金額不高，
    為恐日後相對人有拒絕或拖延之情，而不利未成年子女之利
    益，併定分期給付遲誤一期履行者，其後之給付視為亦已到
    期，以維未成年子女之最佳利益，爰裁定如主文所示。
肆、本件事證已臻明確，關於聲請人及相對人其餘主張、陳述並
    所提證據，認均與本件結論無礙，不再一一論述，併予敘明
    。
伍、非訟事件法第140條之1第3項、第122條第3項前段，裁定如
    主文。
中    華    民    國  100    年    6    月    27    日
                  家事法庭    法  官  涂秀玲
以上為正本係照原本作成。
如對本裁定抗告須於裁定送達後10日內向本院提出抗告狀（須附
繕本）。
中    華    民    國  100    年    6    月    27    日
                              書記官  薛淑玲